臺灣高等法院刑事判決　　　　　　　　　　　　　九十三年度交上易字第一二七號
　　上　訴　人
　　即　被　告　甲○○
右上訴人因公共危險案件，不服臺灣臺北地方法院九十二年度交簡上字第一二一號，
中華民國九十三年二月二十五日第一審判決（起訴案號：臺灣臺北地方法院檢察署九
十一年度偵字第九○四六號），提起上訴，本院判決如左：
    主  文
原判決撤銷。
甲○○服用酒類不能安全駕駛動力交通工具而駕駛，累犯，處有期徒刑伍月，如易科
罰金，以參佰元折算壹日。
    事  實
一、甲○○曾於民國八十六年間因傷害罪，經臺灣板橋地方法院判處有期徒刑七月，
    經本院駁回上訴確定，於八十七年九月十四日執行完畢，復於九十年五月十四日
    、二十六日、十二月二十九日三度服用酒類不能安全駕駛動力交通工具而駕駛，
    分別經臺灣臺北地方法院臺北簡易庭判處罰金二萬元、一萬五千元、有期徒刑三
    月，有期徒刑部分甫於九十二年三月二十七日執行完畢（此部分不構成累犯），
    仍不知悔改，於九十一年一月十三日晚間飲用酒類，明知已因服用酒類，達不能
    安全駕駛動力交通工具之程度，仍於同日晚間九時二十五分許，駕駛車牌號碼Ｑ
    ＪＢ─三六三號動力交通工具輕型機車，行經臺北市○○街○段一三六號前，因
    所駕車輛行進中車身搖擺不定、對員警指揮及交通號誌無反應或遲緩、駕駛判斷
    力顯然欠佳，適為駕駛巡邏車輛行經該處之臺北市政府警察局保安警察大隊第二
    中隊員警查覺攔停並進行呼氣酒精濃度測試，測得其呼氣酒精濃度達○‧九毫克
    ／公升，因而查獲上情。甲○○嗣後又再於九十一年一月三十一日（原判決誤為
    二月一日）因服用酒類不能安全駕駛動力交通工具而駕駛，經臺灣臺北地方法院
    臺北簡易庭判處有期徒刑四月，如易科罰金，以三百元折算一日確定（此部分亦
    不構成累犯）。
二、案經臺北市政府警察局萬華分局移送臺灣臺北地方法院檢察署檢察官偵查起訴。
    理  由
一、訊據被告甲○○固不否認於九十一年一月十三日服用酒類後為警進行呼氣酒精濃
    度檢測，測得其呼氣酒精濃度達○‧九毫克／公升等情，惟矢口否認服用酒類不
    能安全駕駛動力交通工具而駕駛，辯稱：當日其係在臺北市○○街○段二二六之
    一號二樓之居所內飲酒，而該輕型機車當日其交由姓名年籍不詳、居住在高雄、
    綽號「阿雄」之友人使用，因「阿雄」將車輛停放在其居所斜對面，故其將車輛
    以推行之方式牽回住處樓下，其並未騎乘機車，且員警所記載之查獲時間並不正
    確，其亦未前往警局製作筆錄云云。
二、惟查：
（一）被告於九十一年一月十三日晚間飲用酒類後，仍於同日晚間九時二十五分許，
      駕駛車牌號碼ＱＪＢ─三六三號動力交通工具輕型機車，行經臺北市○○街○
      段一三六號前，因所駕車輛行進中車身搖擺不定、對員警指揮及交通號誌無反
      應或遲緩、駕駛判斷力顯然欠佳，適為駕駛巡邏車輛行經該處之臺北市政府警
      察局保安警察大隊第二中隊員警察覺攔停並進行呼氣酒精濃度測試，當場測得
      其呼氣酒精濃度達○‧九毫克／公升之事實，業據證人即當日駕駛巡邏車輛行
      經該處之臺北市政府警察局保安警察大隊第二中隊員警王俊嵐證述綦詳（見原
      審卷第五三頁），並有呼氣酒精濃度檢測單（見偵查卷第九頁）、刑法第一百
      八十五條之三觀察測試紀錄表（見偵查卷第十頁）在卷可稽。依上開觀察測試
      紀錄表記載：對員警指揮及交通號誌無反應或遲緩，駕駛判斷力顯然欠佳，又
      查獲後，被告劃定直線無法正常行走，顯然無法正常操控駕駛，且查獲、測試
      或訊問過程中，被告復有語無倫次、意識模糊、注意力無法集中及多話情事。
（二）被告雖否認服用酒類不能安全駕駛動力交通工具而駕駛，然查：
    １被告當時確實係駕駛輕型機車，行進中車身搖擺不定，為警攔檢，已如前述，
      且被告對於簡易案件上訴時，亦具狀記載：「上訴人於九十一年元月十三日晚
      間在臺北市不詳地點飲酒後騎乘號碼ＱＪＢ─三六三號輕型機車上路，於同日
      晚間九時二十五分許，途經臺北市○○街○段一三六號前時，遭員警盤查，測
      得其呼氣酒精濃度每公升零點九○毫克。上訴人學識不高，不諳法律，致觸犯
      刑法，上訴人家境貧苦，無法繳付巨額罰金，而所騎乘的機車是輕型的，酒精
      檢測係酒後即遭警攔檢酒測，懇請鈞院酌情審判，予上訴人一個自新機會」（
      見簡上卷第三頁），已自承酒後騎乘機車為警查獲，並實施呼氣酒精濃度測試
      ，只是認為原簡易判決刑度過重，請求給予自新機會。嗣上訴原審庭訊時始改
      稱並未騎乘該輕型機車，僅牽車云云，且稱「阿雄」是在路上遇到的朋友，不
      知真實姓名及聯絡方式（見簡上卷第四五頁），顯係事後卸責之詞。
    ２又本案偵查卷附之移辦單、警訊筆錄、夜間偵訊同意書、逮捕通知書、呼氣酒
      精濃度檢測單、刑法第一百八十五條之三案件測試觀察紀錄表上「甲○○」之
      指印，原審卷內刑事上訴狀上「甲○○」之指印，經與被告於原審九十二年七
      月十八日當庭所採指印，經原審一併送請內政部警政署刑事警察局鑑驗結果，
      均係同一人之指印，有內政部警政署刑事警察局刑紋字第○九二○一五四七九
      二號鑑驗書在卷可稽（見簡上卷第六八頁），可見被告確當場為警查獲，並至
      警局製作警詢筆錄，被告所辯未前往警局製作筆錄云云，亦不足採。
（三）按刑法第一百八十五條之三規定所謂「不能安全駕駛」，係抽象危險犯，並不
      以發生具體危險為必要，對於呼氣酒精濃度已達每公升○．五五毫克（○．五
      五亳克／公升）以上，肇事率為一般正常人之十倍，認為已達不能安全駕車之
      標準，此業經法務部八十八年五月十八日以法八八檢字第○○一六六九號函告
      週知。而就醫學文獻所知，酒精對人體造成之影響，於呼氣時酒精濃度達每公
      升○‧二五毫克（約合體內血液中酒精濃度五○亳克／公升或百分之零點零五
      ）即會輕度中毒，造成輕度協調功能降低，呼氣酒精濃度達每公升○‧五毫克
      時（約合體內血液中酒精濃度一○○亳克／公升或百分之零點一）屬輕到中度
      中毒症狀，出現反應較慢、感覺減低、影響駕駛之狀況，又食後飲酒後約五十
      一分鐘，其體內血液酒精濃度可達至最高，呼氣酒精濃度亦達最高，其後再以
      平均每小時○‧○八亳克／公升之速率代謝，亦經臺灣高雄地方法院函內政部
      警政署刑事警察局查證明確，有內政部警政署刑事警察局（九十一）刑鑑字第
      ○九一○○五四三九五號函與換算說明資料、刑事警察局鑑識科科長、技士翁
      景惠、王光全、何敏群、翁景惠合著之「臺灣地區國人飲酒量與呼氣、血液、
      尿液、唾液酒精濃度間關連之研究」一文可資佐憑；復有行政院國軍退除役官
      兵輔導委員會臺北榮民總醫院八十八年八月五日（八八）北總內字第二六八六
      八號函、本院八十八年十月二十六日（八八）院賓文廉字第一三四○七號函附
      臺北醫學院附設醫院精神科主任蔡尚穎「酒精對人體生理與行為之影響」一文
      可資參佐。而被告於為警查獲後所為呼氣酒精濃度達○‧九毫克／公升程度，
      且有如前所述違常行為表現，可見已因服用酒類致注意力、反應力、平衡感、
      操控力、協調性、判斷力、感知能力、記憶力、辨識力均降低、意識不清，應
      認達不能安全駕駛動力交通工具之標準。
（四）本件事證明確，被告所辯並不足採，其犯行堪以認定。
三、核被告所為，係犯刑法第一百八十五條之三服用酒類不能安全駕駛動力交通工具
    而駕駛罪。又其前於八十六年間犯傷害罪，經臺灣板橋地方法院判處有期徒刑七
    月，經本院駁回上訴確定，甫於八十七年九月十四日執行完畢，有本院被告全國
    前案紀錄表在卷可稽，五年內再犯本件有期徒刑以上之罪，為累犯，併依法加重
    其刑。
四、原審認被告所犯事證明確，予以論罪科刑，固非無見。惟查：（一）被告雖前於
    九十年五月十四日、五月二十五日、十二月二十八日因服用酒類不能安全駕駛動
    力交通工具，分別經臺灣臺北地方法院臺北簡易庭判處罰金二萬元（九十年度北
    交簡字第一二七二號）、一萬五千元（九十年度北交簡字第三六一七號）、有期
    徒刑三月（九十一年度北交簡字第一○四七號），有上開判決（見簡上卷第二二
    至二七頁）及本院被告全國前案紀錄表在卷可稽，可見被告不知警惕，足供本件
    量刑之參考。惟其嗣於九十一年一月三十一日（原判決誤為二月一日）再度因服
    用酒類不能安全駕駛動力交通工具而駕駛，經判處有期徒刑四月（九十一年度北
    交簡字第二二四一號），亦有該案判決可參。則已於本件行為之後，原判決亦引
    為被告量刑之參酌，容有未洽。（二）原判決除於據上論斷欄記載刑法第一百八
    十五條之三外，於理由內並未說明被告所犯罪名及法條。（三）又本件公訴人係
    依刑事訴訟法第二百五十一條第一項提起公訴，原審認臺灣臺北地方法院臺北簡
    易庭誤為簡易處刑判決，顯屬違背法令，而將該判決撤銷自為第一審判決，雖無
    不合。然原簡易處刑判決係判處被告有期徒刑五月，經被告上訴原審法院，原審
    法院就事實認定並無擴張，於法條適用亦無變更，竟改加重判處有期徒刑六月，
    於量刑亦欠妥適。被告上訴，仍否認犯行，雖無理由，惟原判決既有可議，自應
    由本院予以撤銷改判。爰審酌被告不知悛悔，而酒精成分對人之意識能力具有不
    良影響，超量飲酒後會導致對週遭事務之辨識及反應能力較平常狀況薄弱，被告
    於服用酒類後，仍駕駛動力交通工具輕型機車，對一般往來之人車均生高度危險
    性，犯後復否認犯行，未見悔意，但尚未因酒後駕車肇事致人死傷等一切情狀，
    量處如主文所示之刑，並諭知如易科罰金之折算標準。
據上論斷，應依刑事訴訟法第第三百六十九條第一項前段、第三百六十四條、第二百
九十九條第一項前段、刑法第一百八十五條之三、第四十七條、第四十一條第一項、
罰金罰鍰提高標準條例第二條，判決如主文。
本案經檢察官郭弘佑到庭執行職務。
中　　　華　　　民　　　國　　九十三　　年　　　六　　　月　　 十一 　　日
                              臺灣高等法院交通法庭
                                  審判長法  官  楊　照　男
                                        法  官  江　振　義
                                        法  官  王　詠　寰
右正本證明與原本無異。
不得上訴。
                                        書記官  駱　麗　君
中　　　華　　　民　　　國　　九十三　　年　　　六　　　月　　 十一 　　日
附錄：本案論罪科刑法條全文
刑法第一百八十五條之三
服用毒品、麻醉藥品、酒類或其他相類之物，不能安全駕駛動力交通工具而駕駛者，
處一年以下有期徒刑、拘役或三萬元以下罰金。
